---
title: "semi_20180420"
author: "Yutaka Kuroki"
date: "2018年4月18日"
output: html_document
editor_options: 
  chunk_output_type: console
---

```{r setup, include=FALSE}
knitr::opts_chunk$set(include =FALSE)
```

```{r}
library(tidyverse)
library(TDA)
library(scatterplot3d)
```


# はじめに

## 目的

- TDAの分析の流れを知る
- Bloombergコンペ, mazda プロジェクトへのアプローチの一つになれば幸い

## TDA(Topological Data analysis)とは

位相幾何的な特徴の抽出を狙った分析である  
TDAの基本的なツールとして、persistent homologyやmapperがある  
今回はpersistent homologyを扱う 

# persistent homologyとその表現

point cloudの各点を中心とする超球を考える。   
半径を増やしていったとき、ホモロジーが誕生(Birth)しては消える(Death)ことになる。
この永続性を見ることをpersistent homologyという

persistent homology は、Birth, Deathの半径によって与えられえることになる。  
その表現、要約方法が盛んに開発されてきた。

## persistent diagram

最も基本的なのがpersistent diagram(PD)である。  
これは横軸にBirth, 縦軸にDeathをとったホモロジーの散布図である。  
ホモロジーの次元により色を変えるのが一般的であり、可視化手法としては優れている。  
しかし、PDをもとに主観的な判断を下すことは望ましくない

## persistent landscape

PDのさらに要約として、persistent landscapeがよく用いられる。  
ノイズを含んだ実データでは、生まれてすぐに死ぬホモロジーが多数存在することになる。  
より強い永続性を持った

## barcode
